臺灣臺中地方法院刑事判決　　　　　　　　　　　　　九十三年度訴字第四九八號
　　公　訴　人　臺灣臺中地方法院檢察署檢察官
　　被　　　告　乙○○
右列被告因偽造文書等案件，經檢察官提起公訴（九十二年度偵字第一○一七○號）
，本院判決如左：
    主  文
乙○○共同行使偽造私文書，足以生損害於他人，累犯，處有期徒刑伍月，如易科罰
金，以參佰元折算壹日。
扣案偽造之各類所得扣繳暨免扣繳憑單、員工在職證明書各壹張、月薪表陸張，均沒
收。
    事  實
一、乙○○於民國八十九年間，曾因竊盜罪，經本院判處有期徒刑五月確定，並於九
    十年七月二十一日執行完畢。猶不知悔改，復因缺錢花用，明知其未在甲○○○
    股份有限公司（下簡稱有弘公司）工作，竟聽取姓名不詳年約五十歲綽號「林先
    生」之男性友人以不實任職證明向銀行詐借款項之建議，而與「林先生」基於行
    使偽造私文書、特種文書及詐欺取財之犯意聯絡，共同以新臺幣（下同）三千元
    之代價委請不知情之丙○○代為向銀行辦理三十萬元之信用貸款，並提出不知由
    何人所偽造之乙○○在職證明書（內容載乙○○在有弘公司擔任現場二組組長）
    、月薪表、各類所得扣繳暨免扣繳憑單（下簡稱扣繳憑單）等資料予丙○○辦理
    ，丙○○取得該些資料後即自行影印（正本資料發還渠二人），再將所影印之資
    料交給臺新銀行北臺中分行（下簡稱臺新銀行）之行銷人員傳真回銀行內審核，
    臺新銀行之職員丁○○收到該些傳真資料後，於進行徵信中發現資料內容有異，
    遂通知乙○○到場辦理並同時報警，乙○○於九十二年五月十三日十四時許，依
    通知到臺中市○○區○○路二段五五號臺新銀行時，並攜帶不知由何人所偽造前
    曾交給丙○○查看之內載所得人乙○○、九十一年給付總額五十二萬一千八百
    八十五元、扣繳單位有弘公司、扣繳義務人（即公司負責人）陳世榮之扣繳憑單
    一張，乙○○在有弘公司之月薪表六張，每張上面均蓋有偽造之有弘公司及陳
    世榮印文各一枚，乙○○在有弘公司任職之員工在職證明書一張，上面蓋有偽
    造之有弘公司及陳世榮印文各一枚，且於當場以其名義填寫信用貸款申請書、信
    用貸款借據暨約定書、本票各一份後，連同前揭偽造之扣繳憑單、月薪表、在職
    證明書一併交給丁○○辦理，以行使該些偽造之資料，足以生損害於有弘公司、
    陳世榮、臺新銀行，嗣因丁○○立即通知警察到場處理，乙○○詐借款項之行為
    始未得逞，警察並當場扣得前揭偽造之扣繳憑單、員工在職證明書、月薪表。
二、案經臺中市警察局第五分局報請臺灣臺中地方法院檢察署檢察官偵查起訴。
    理  由
一、訊據被告乙○○，固坦承未在有弘公司工作卻持前揭偽造之扣繳憑單、在職證明
    書、月薪表到臺新銀行辦理貸款，及明知該些資料為偽，仍交予丁○○辦理之事
    實，惟辯稱：該些偽造之任職資料均係丙○○於案發當日，在臺新銀行一樓交給
    伊云云。經查，右揭事實，業據證人丁○○及丙○○在本院證述明確，並經有弘
    公司之經理徐明養於警詢及檢察官偵訊中陳稱被告不曾在有弘公司任職在卷（參
    偵卷第十一頁背面、第四十三頁），復有扣案之前揭偽造扣繳憑單、員工在職證
    明書各一張、月薪表六張附卷可稽（參偵卷第十六～第十八頁、第二十頁）；又
    被告在檢察官偵訊中供稱：「請丙○○代辦時並沒有講費用」（參偵卷第四一
    頁），在本院審理時亦稱：「三千元是誰出的我不知道，我只有拿身分證，丙○○也沒有叫我準備其他資料，我認識林先生沒多久，是他提議我可辦貸款，然後
    他載我去找丙○○，我會辦這個貸款是林先生主動提議帶我去的」（參本院卷第
    六二頁筆錄），證人丙○○在檢察官偵訊中及本院審理時均結證稱：「本件代辦
    費用三千元，被告跟他朋友一起來時有付三千元給我，後來因為沒有辦成，所以
    之前跟他一起來的朋友就來把錢及我所影印的資料拿回去了」、「（問：被告與
    他朋友來時，妳覺得是誰主導？）差不多，他們是一起過來，他朋友也有給他意
    見」（參偵卷第八八頁、本院卷第六一頁筆錄），而按丙○○受託辦理信用貸款
    ，其目的當係為了報酬，是以丙○○謂被告與其朋友付了三千元之費用，應與經
    驗法則相符而堪採信，今該三千元既非被告所付，嗣且由其朋友向丙○○索回，
    並依被告及丙○○之前揭陳述，可知本件應係該「林先生」以被告為人頭利用不
    知情之丙○○向銀行申請貸款無訛，被告在本院供稱：「（問：你有沒有辦過
    現金卡？）有，九十二年三月到四月，辦五萬元的現金卡，借了五萬元，到現在
    都還沒有還，我只有辦一家大眾銀行的現金卡」、「（問：辦現金卡時有填寫何
    資料？）有填載申請書及就業資料」（參本院卷第六五～第六六頁），茲按被告
    於九十二年三、四月間向大眾銀行借五萬元，迄今已逾一年尚未償還，其償債之
    支付能力顯有問題甚明，是其於九十二年五月十三日欲向臺新銀行申辦本件三十
    萬元之貸款，應係在無支付能力之狀態下，且以偽造之任職資料企圖矇騙臺新銀
    行，被告為自己不法所有之詐財意圖已昭然若揭，另本件既由該「林先生」主導
    ，丙○○自行影印之資料亦經「林先生」取回，則該些扣案之偽造任職資料，應
    係「林先生」所提供及交予被告持至臺新銀行辦理貸款無誤。綜上所述，本院認
    被告所辯部分僅係迴護「林先生」之舉，不足採信。本件事證明確，被告犯行應
    堪認定。
二、按扣繳憑單、月薪表均係資方所製作用以載明員工之年所得及扣繳稅額、每月薪
    資之文書，均屬刑法第二百十條所稱之私文書，而員工在職證明書為服務之證明
    ，屬同法第二百十二條關於服務之特種文書，被告持前揭偽造之扣繳憑單、月薪
    表、員工在職證明書向臺新銀行辦理貸款之行為，足以使有弘公司、陳世榮受有
    可能被追訴業務上文書登載不實罪嫌之損害，使臺新銀行受有放款審核錯誤之損
    害甚明。核被告所為，係犯刑法第二百十六條、第二百十條之行使偽造私文書罪
    、第二百十六條、第二百十二條之行使偽造特種文書罪、第三百三十九條第三項
    、第一項之詐欺取財未遂罪。又被告就前揭所犯均與該「林先生」有犯意聯絡
    及行為分擔，均為共同正犯，被告利用不知情之丙○○向臺新銀行詐辦貸款，
    屬間接正犯，被告同時地行使偽造私文書及行使偽造特種文書，係一行為觸犯
    數罪名，為想像競合犯，應從較重之行使偽造私文書罪論處，被告所犯行使偽
    造私文書罪與詐欺取財未遂罪間，有方法結果之牽連犯關係，屬裁判上一罪，應
    從較重之行使偽造私文書罪處斷，被告於八十九年間，曾因竊盜罪，經本院判
    處有期徒刑五月確定，並於九十年七月二十一日執行完畢，此有臺灣高等法院被
    告全國前案紀錄表在卷可按，其受有期徒刑之執行完畢後，五年以內再犯本件有
    期徒刑以上之罪，為累犯，依刑法第四十七條規定，應加重其刑，被告與「林
    先生」將前揭偽造之扣繳憑單等資料交給丙○○查看之行為，僅意在請丙○○代
    為申請，尚不足以生損害於任何人，再丙○○在不知情下自行影印該些偽造資料
    ，並非被告或「林先生」授意其影印，故尚非能因丙○○之影印行為，而認被告
    應另負偽造該些資料之責任，而被告既無須就該影印行為負責，則丙○○將影印
    之資料交由行銷人員傳真回臺新銀行部分，亦非能科被告以行使偽造私文書或偽
    造特種文書之刑責，附此敘明。爰審酌被告素行不良，犯後未坦認全部犯行態度
    不佳，惟因貸款不成所造成之損害尚微等一切情狀，量處如主文所示之刑，並諭
    知易科罰金之折算標準。另扣案之前揭偽造扣繳憑單、員工在職證明書各一張、
    月薪表六張，雖經被告提出行使，但因被丁○○識破，臺新銀行拒絕貸款且將之
    交由警察扣押，是該些資料之所有權應尚未移轉給臺新銀行，而仍屬被告或共犯
    「林先生」所有，依刑法第三十八條第一項第二款之規定，亦併予宣告沒收，其
    上偽造之有弘公司及陳世榮印文，因屬該些偽造資料本身之一部分，故不得復依
    刑法第二百十九條規定重為沒收之諭知（最高法院六十三年度臺上字第二七七○
    號判例參照）。
三、公訴意旨另以：被告乙○○除行使前揭偽造之扣繳憑單等資料外，尚在臺新銀行
    填寫不實之任職資料於信用貸款申請書上，以偽造該張信用貸款申請書，並交給
    丁○○辦理，以為行使，因認被告此部分亦涉犯刑法第二百十六條、第二百十條
    之行使偽造私文書之罪嫌云云。
四、按刑法第二百十條之偽造私文書，以無製作權人而捏造他人名義製作該文書為構
    成要件，如行為人對於此種文書本有製作權，縱令其製作之內容虛偽，且涉及他
    人之權利，除合於刑法第二百十五條之規定（業務文書登載不實），應依該條處
    罰外，尚難論以首開法條之罪（最高法院三十一年上字第二一二四號判例參照）
    。查該信用貸款申請書（附於偵卷第十九頁）係被告以自己名義為申請人所填寫
    ，其簽章處所簽所蓋者均為「乙○○」，且其並非無權以自己名義填寫該份申請
    書，是該申請書顯非被告偽造之文書，又被告雖在該申請書之職業欄中填載其任
    職於有弘公司，為第二組組長，年收入五十二萬元（萬字漏寫）等資料，然此僅
    係內容虛偽，與被告假冒有弘公司或他人名義填寫該份申請書有異，依首揭判例
    意旨，被告之此部分行為並不構成行使偽造私文書罪，而因檢察官認此部分若成
    立犯罪，則與前揭論罪科刑之行使偽造私文書部分，屬單純之一行為，故不另為
    無罪之諭知。
據上論斷，應依刑事訴訟法第二百九十九條第一項前段，刑法第二十八條、第二百十
條、第二百十二條、第二百十六條、第三百三十九條第三項、第一項、第五十五條、
第四十七條、第四十一條第一項前段、第三十八條第一項第二款，罰金罰鍰提高標準
條例第一條前段、第二條，判決如主文。
本案經檢察官戊○○到庭執行職務。
中      華      民      國    九十三    年      六      月    二十四    日
                                臺灣臺中地方法院刑事第十三庭
                審判長法  官  許  旭  聖
                                          法  官  許  月  馨
                                          法  官  李  秋  娟
右正本證明與原本無異。
如不服本判決，應於判決送達後十日內向本院提出上訴狀，上訴於臺灣高等法院臺中
分院( 須附繕本 )。
                                          書記官
中      華      民      國    九十三    年      六      月    二十四    日
附錄論罪科刑法條
刑法第二百十條
偽造、變造私文書，足以生損害於公眾或他人者，處五年以下有期徒刑。
刑法第二百十二條
偽造、變造護照、旅券、免許證、特許證及關於品行、能力、服務或其他相類之證書
、介紹書，足以生損害於公眾或他人者，處一年以下有期徒刑、拘役或三百元以下罰
金。
刑法第二百十六條
行使第二百十條至第二百十五條之文書者，依偽造、變造文書或登載不實事項或使登
載不實事項之規定處斷。
中華民國刑法第三百三十九條
 (普通詐欺罪)
意圖為自己或第三人不法之所有，以詐術使人將本人或第三人之物交付者，處五年以
下有期徒刑、拘役或科或併科一千元以下罰金。以前項方法得財產上不法之利益或使
第三人得之者，亦同。
前二項之未遂犯罰之。
